【裁判字號】    97,簡上,297
【裁判日期】    970826
【裁判案由】    恐嚇取財
【裁判全文】
臺灣臺南地方法院刑事判決             97年度簡上字第297號
上  訴  人  臺灣臺南地方法院檢察署檢察官
被      告  丁○○
上列上訴人因被告犯幫助恐嚇取財案件，不服本院中華民國九十
七年六月二日九十七年度簡字第一六六三號第一審簡易判決（聲
請簡易處刑案號：九十七年度偵字第二五一一號、第四三九二號
）提起上訴暨聲請併案審理（九十七年度偵字第八二二九號），
本院判決如下：
    主  文
原判決撤銷。
丁○○幫助共同意圖為自己不法之所有，以恐嚇使人將本人之物
交付，處有期徒刑肆月，如易科罰金，以新臺幣壹仟元折算壹日
。
    事  實
一、丁○○明知提供金融機構帳戶予他人使用，將會遭用於不法
    之途，並能預見一般人取得他人金融帳戶之行徑，常與財產
    犯罪之需要密切相關，且取得他人存摺之目的，在於取得贓
    款及掩飾犯行不易遭人追查，又對於提供帳戶，雖無引發他
    人萌生犯罪之確信，但仍以縱若有人持以犯罪，亦不違反其
    幫助犯罪之本意，竟基於幫助他人恐嚇取財之犯意，在報紙
    分類廣告欄見到收購、承租存摺之廣告後，即撥打電話與真
    實姓名年籍不詳成年男子聯繫，並於民國（下同）九十七年
    一月二十三日至二十四日間某時許，在臺南市○○路與中山
    路口，將其所申請之中華郵政臺南市○○街郵局帳號000
    00000000000號（下簡稱前開帳戶），以新臺幣
    （下同）五千元之代價，將前開帳戶之存摺、提款卡及密碼
    全數出租予該成年男子。嗣該成年男子及所屬之恐嚇取財集
    團，即自九十七年一月二十八日起至二十九日，基於為自己
    不法所有之意圖，以附表所示之恐嚇取財方法，分別撥打電
    話向附表所示之庚○○等人恫稱：其等所有之賽鴿遭其網取
    ，如欲取回需匯款至前開帳戶內，始可贖回等語，致附表所
    示之庚○○等人心生畏懼，遂依指示匯款如附表所示之金額
    至前開帳戶。嗣於九十七年一月三十日上午八時三十分許，
    丁○○以遺失為由至郵局辦領補發新存摺後，發現其帳戶內
    有款項匯入，準備將其帳戶內款項提領一空時，經行員發現
    其形跡可疑向臺南市警察局第二分局通報，而為警查獲，並
    扣得前開存摺一本、印章一枚。
二、案經臺南市警察局第二分局報告臺灣臺南地方法院檢察署檢
    察官偵查後聲請簡易判決處刑暨聲請併案審理。
    理   由
一、按被告以外之人於審判外之陳述，雖不符前四條之規定，而
    經當事人於審判程序同意作為證據，法院審酌該言詞陳述或
    書面陳述作成時之情況，認為適當者，亦得為證據；又當事
    人、代理人或辯護人於法院調查證據時，知有第一百五十九
    條第一項不得為證據之情形，而未於言詞辯論終結前聲明異
    議者，視為有前項之同意，刑事訴訟法第一百五十九條之五
    定有明文。查證人即被害人庚○○、乙○○、辛○○、己○○、戊○○、丙○○、甲○○、吳宗憲、黃查印、吳進龍、
    黃展億、蔡朝喜、劉旭昇、吳炎霖、李顏月英、謝中進、高
    三連、黃清煌於警詢所為之證述，雖未經具結程序，然經被
    告丁○○於本院九十七年七月二十一日準備程序時當庭表示
    對證據能力均不爭執，而本院參酌前列證人於警詢時，並未
    受到任何強暴、脅迫或其他不正方法之影響，所為證述內容
    亦屬證人親身經歷且與卷證所示之匯款及帳戶資料相符，從
    而，本院審酌前列證人警詢證述作成之情況，應屬適當，而
    得採為證據，合先敘明。
二、訊據被告對前開犯罪事實均坦承不諱，復經如附表所示之被
    害人庚○○等人於警詢指訴綦詳，並有臺灣郵政股份有限公
    司臺南郵局九十七年二月二十二日南營密字第０九七一二０
    ０一七五號函檢送前開帳戶之開戶資料、申請變更印鑑資料
    、客戶歷史交易清單（第0000000000號警卷第頁
    九至十三頁）以及同郵局於九十七年七月二十一日以南營字
    第０九七一二００九五三號函檢送交易明細各一份（上訴卷
    第三三三九頁）在卷可資覆核，另有被害人庚○○、戊○○
    、丙○○、甲○○之郵政國內匯款執據四張、被害人謝中進
    、高三連、李顏月英、吳宗憲、黃展億、吳進龍、黃查印、
    吳炎霖、蔡朝喜、劉旭昇之郵政國內匯款單共十張（第00
    00000000號警卷第八頁、第二五一一號偵查卷第二
    一至二三頁、第八二二九號偵查卷第二五至三四頁）、前開
    帳戶郵政存簿、儲金提款單（第00000000000號
    警卷第十至十三頁）在卷可佐，是以，被告前開自白應與事
    實相符，可資採信，從而，本件事證已臻明確，被告犯行洵
    堪認定。
三、論罪科刑
  (一)查向被告取得前開帳戶存摺、提款卡及密碼之真實姓名年籍
    不詳之成年男子及所屬之恐嚇取財集團成員，分別以電話向
    如附表所示之被害人庚○○等人恫嚇其等所有之賽鴿遭其網
    取，如欲取回需匯款至前開帳戶內，始可贖回等語，致被害
    人恐其所有賽鴿遭受不測而心生畏懼，遂依指示如數匯款至
    前開帳戶內，核該真實姓名年籍不詳之成年男子及所屬恐嚇
    取財集團成員所為均係犯刑法第三百四十六條第一項之恐嚇
    取財罪，又該成年男子與所屬恐嚇取財集團成員間有犯意聯
    絡與行為分擔，均應論以共同正犯。而被告基於幫助之犯意
    ，為刑法第三百四十六條第一項恐嚇取財罪構成要件以外之
    行為，應論以共同恐嚇取財罪之幫助犯，依刑法第三十條第
    二項規定減輕其刑。又被告以一提供帳戶之幫助行為，幫助
    該真實姓名年籍不詳之成年男子及所屬恐嚇取財集團成員恐
    嚇取財如附表所示被害人庚○○等人財物之犯行，應認被告
    係以一行為同時觸犯十八個幫助恐嚇取財罪，為同種想像競
    合犯，應依刑法第五十五條規定，從一情節較重之幫助恐嚇
    取財罪處斷。
  (二)又本件移送併辦部分（即如附表所示編號(八)至(十八)部分）雖未
    據檢察官於聲請簡易判決處刑書所敘及，惟該部分與檢察官
    已敘明之部分，有想像競合犯之裁判上一罪關係，應為聲請
    簡易判決處刑效力所及，應併予審究。
  (三)原審以被告罪證明確，依刑事訴訟法第四百四十九條第一項
    、第四百五十四條第二項，刑法第三十條第二項、第三百四
    十六條第一項、第四十一條第一項前段，逕以簡易判決處，
    並諭知易科罰金折算標準等情，固非無見，惟查原審判決未
    及審酌本件移送併辦部分（即如附表編號(八)至(十八)之犯罪事實
    ），另漏未就該成年男子與所屬恐嚇取財集團成員間論以共
    同正犯關係，而有未當之處，本院應予以撤銷改判。
  (五)爰審酌被告無任何前科紀錄，此有臺灣高等法院被告前案紀
    錄表及臺灣臺南地方法院檢察署刑案資料查註紀錄表各一件
    在卷可稽，素行尚佳，復考量其因一時經濟窘迫，思慮欠週
    而出此下策，於犯後坦承犯行態度頗佳，兼衡其提供前開帳
    戶予恐嚇取財集團之成員，幫助恐嚇取財集團詐騙被害人庚○○等十八人之金額非鉅，以及被告犯後亦迄未與被害人達
    成和解賠償損失，暨其智識程度、生活狀況、犯罪手段等一
    切情狀，應量處如主文所示之刑，並諭知易科罰金之折算標
    準，以資懲憬。
據上論斷，應依刑事訴訟法第四百五十五條之一第一項、第三項
、第三百六十九條第一項前段、第三百六十四條、第二百九十九
條第一項前段，刑法第三百四十六條第一項、第二十八條、第三
十條第一項前段、第二項、第五十五條、第四十一條第一項前段
，判決如主文。
案經檢察官陳怡珍到庭執行職務。
中    華    民    國    97    年    8     月    26    日
                  刑事庭第十一庭  審判長法   官  陳威龍
                                        法   官  吳坤芳
                                        法   官  黃欣怡
以上正本證明與原本無異。
如不服本判決應於收受本判決後10日內向本院提出上訴書狀，並
應敘述具體理由。如未敘述上訴理由者，應於上訴期間屆滿後20
日內向本院補提理由書狀（均須按他造當事人之人數附繕本）「
切勿逕送上級法院」。
                                       書記官  黃玉秀
中    華    民    國    97    年    8    月    26   日
┌──┬────┬──────────┬──────┬─────┐
│編號│告訴人或│遭詐騙時間及方法    │匯款時間及地│遭詐騙金額│
│    │被害人  │                    │點          │（新臺幣）│
├──┼────┼──────────┼──────┼─────┤
│ 1  │庚○○  │其於97年1月28日下午4│97年1月28日 │2024元    │
│    │        │時許發現所有之賽鴿不│至臺南縣安定│          │
│    │        │見，旋即接獲姓名年籍│郵局領取現金│          │
│    │        │不詳之男子撥打電話，│，並匯入林泰│          │
│    │        │並稱：「要不要贖回？│良之帳戶內。│          │
│    │        │」等語，並稱需匯款新│            │          │
│    │        │臺幣（下同）2024元至│            │          │
│    │        │丁○○之帳戶後，始可│            │          │
│    │        │贖回其所有之賽鴿。  │            │          │
├──┼────┼──────────┼──────┼─────┤
│ 2  │乙○○  │其於97年1月28日接獲 │97年1月28日 │2535元    │
│    │        │姓名年籍不詳之男子撥│將款項匯入林│          │
│    │        │打電話，並稱：其所有│泰良之帳戶內│          │
│    │        │之賽鴿遭其網取，若欲│。          │          │
│    │        │取回賽鴿，需匯款2535│            │          │
│    │        │元至丁○○之帳戶後，│            │          │
│    │        │始可贖回其所有之賽鴿│            │          │
│    │        │。                  │            │          │
│    │        │                    │            │          │
├──┼────┼──────────┼──────┼─────┤
│ 3  │辛○○  │其於97年1月28日接獲 │97年1月28日 │2522元    │
│    │        │姓名年籍不詳之男子撥│將款項匯入林│          │
│    │        │打電話，並稱：其友人│泰良之帳戶內│          │
│    │        │所有之賽鴿遭其網取，│。          │          │
│    │        │若欲取回賽鴿，需匯款│            │          │
│    │        │2522元至丁○○之帳戶│            │          │
│    │        │後，始可贖回其所有之│            │          │
│    │        │賽鴿。              │            │          │
├──┼────┼──────────┼──────┼─────┤
│ 4  │己○○  │其於97年1月28日接獲 │97年1月28日 │5009元    │
│    │        │姓名年籍不詳之男子撥│將款項匯入林│          │
│    │        │打電話，並稱：其父親│泰良之帳戶內│          │
│    │        │友人呂福銀所有之賽鴿│            │          │
│    │        │遭其網取，若欲取回賽│            │          │
│    │        │鴿，需匯款2522元至林│            │          │
│    │        │泰良之帳戶後，始可贖│            │          │
│    │        │回其所有之賽鴿。    │            │          │
├──┼────┼──────────┼──────┼─────┤
│ 5  │戊○○  │其於97年1月28日接獲 │97年1月28日 │2533元    │
│    │        │姓名年籍不詳之男子撥│將款項匯入林│          │
│    │        │打電話，並稱：其所有│泰良之帳戶內│          │
│    │        │之賽鴿遭其網取，若欲│            │          │
│    │        │取回賽鴿，需匯款2533│            │          │
│    │        │元至丁○○之帳戶後，│            │          │
│    │        │始可贖回其所有之賽鴿│            │          │
│    │        │。                  │            │          │
├──┼────┼──────────┼──────┼─────┤
│ 6  │丙○○  │其分別於97年1月28日 │97年1月28日 │分別為5024│
│    │        │、29日接獲姓名年籍不│至臺南市安順│元與2018元│
│    │        │詳之男子撥打電話，並│郵局、同年月│          │
│    │        │稱：其所有之賽鴿遭其│29日至臺南市│          │
│    │        │網取，若欲取回賽鴿，│原佃郵局分別│          │
│    │        │需匯款5024元及2018元│匯款至丁○○│          │
│    │        │至丁○○之帳戶後，始│之帳戶內。  │          │
│    │        │可贖回其所有之賽鴿。│            │          │
├──┼────┼──────────┼──────┼─────┤
│ 7  │甲○○  │其於97年1月29日接獲 │97年1月29日 │2532元    │
│    │        │姓名年籍不詳之男子撥│至臺南縣六甲│          │
│    │        │打電話，並稱：其所有│郵局領取現金│          │
│    │        │之賽鴿遭其網取，若欲│，並匯入林泰│          │
│    │        │取回賽鴿，需匯款2532│良之帳戶內。│          │
│    │        │元至丁○○之帳戶後，│            │          │
│    │        │始可贖回其所有之賽鴿│            │          │
│    │        │。                  │            │          │
├──┼────┼──────────┼──────┼─────┤
│ 8  │吳宗憲  │其於97年1月28日接獲 │97年1月28日 │2521元    │
│    │        │姓名年籍不詳之男子撥│至臺南市安南│          │
│    │        │打電話，並稱：其所有│郵局將款項匯│          │
│    │        │之賽鴿遭其網取，若欲│入丁○○之帳│          │
│    │        │取回賽鴿，需匯款2521│戶內。      │          │
│    │        │元至丁○○之帳戶後，│            │          │
│    │        │始可贖回其所有之賽鴿│            │          │
│    │        │。                  │            │          │
│    │        │                    │            │          │
├──┼────┼──────────┼──────┼─────┤
│ 9  │黃查印  │其於97年1月28日接獲 │97年1月28日 │2332元    │
│    │        │姓名年籍不詳之男子撥│至臺南市安南│          │
│    │        │打電話，並稱：其所有│郵局將款項匯│          │
│    │        │之賽鴿遭其網取，若欲│入丁○○之帳│          │
│    │        │取回賽鴿，需匯款2332│戶內。      │          │
│    │        │元至丁○○之帳戶後，│            │          │
│    │        │始可贖回其所有之賽鴿│            │          │
│    │        │。                  │            │          │
│    │        │                    │            │          │
├──┼────┼──────────┼──────┼─────┤
│ 10 │吳進龍  │其於97年1月28日接獲 │97年1月28日 │5025元    │
│    │        │姓名年籍不詳之男子撥│至臺南市安南│          │
│    │        │打電話，並稱：其友人│郵局將款項匯│          │
│    │        │所有之賽鴿遭其網取，│入丁○○之帳│          │
│    │        │若欲取回賽鴿，需匯款│戶內。      │          │
│    │        │5025元至丁○○之帳戶│            │          │
│    │        │後，始可贖回其所有之│            │          │
│    │        │賽鴿。              │            │          │
├──┼────┼──────────┼──────┼─────┤
│ 11 │黃展億  │其於97年1月28日接獲 │97年1月28日 │4517元    │
│    │        │姓名年籍不詳之男子撥│至臺南市安南│          │
│    │        │打電話，並稱：其所有│郵局將款項匯│          │
│    │        │之賽鴿遭其網取，若欲│入丁○○之帳│          │
│    │        │取回賽鴿，需匯款4517│戶內        │          │
│    │        │元至丁○○之帳戶後，│            │          │
│    │        │始可贖回其所有之賽鴿│            │          │
│    │        │。                  │            │          │
├──┼────┼──────────┼──────┼─────┤
│ 12 │蔡朝喜  │其於97年1月28日接獲 │97年1月28日 │2528元    │
│    │        │姓名年籍不詳之男子撥│至臺南市安南│          │
│    │        │打電話，並稱：其所有│郵局將款項匯│          │
│    │        │之賽鴿遭其網取，若欲│入丁○○之帳│          │
│    │        │取回賽鴿，需匯款2528│戶內        │          │
│    │        │元至丁○○之帳戶後，│            │          │
│    │        │始可贖回其所有之賽鴿│            │          │
│    │        │。                  │            │          │
├──┼────┼──────────┼──────┼─────┤
│ 13 │劉旭昇  │其分別於97年1月28日 │97年1月28日 │7501元    │
│    │        │接獲姓名年籍不詳之男│至臺南原佃郵│          │
│    │        │子撥打電話，並稱：其│局將款項匯至│          │
│    │        │所有之賽鴿遭其網取，│丁○○之帳戶│          │
│    │        │若欲取回賽鴿，需匯款│內。        │          │
│    │        │7501元至丁○○之帳戶│            │          │
│    │        │後，始可贖回其所有之│            │          │
│    │        │賽鴿。              │            │          │
├──┼────┼──────────┼──────┼─────┤
│ 14 │吳炎霖  │其於97年1月28日接獲 │97年1月28日 │12513元   │
│    │        │姓名年籍不詳之男子撥│至臺南原佃郵│          │
│    │        │打電話，並稱：其所有│局匯款入林泰│          │
│    │        │之賽鴿遭其網取，若欲│良之帳戶內。│          │
│    │        │取回賽鴿，需匯款    │            │          │
│    │        │12513元至丁○○之帳 │            │          │
│    │        │戶後，始可贖回其所有│            │          │
│    │        │之賽鴿。            │            │          │
├──┼────┼──────────┼──────┼─────┤
│ 15 │李顏月英│其於97年1月28日接獲 │97年1月28日 │7020元    │
│    │        │姓名年籍不詳之男子撥│至臺南原佃郵│          │
│    │        │打電話，並稱：其所有│局匯款入林泰│          │
│    │        │之賽鴿遭其網取，若欲│良之帳戶內。│          │
│    │        │取回賽鴿，需匯款7020│            │          │
│    │        │元至丁○○之帳戶後，│            │          │
│    │        │始可贖回其所有之賽鴿│            │          │
│    │        │。                  │            │          │
├──┼────┼──────────┼──────┼─────┤
│ 16 │謝中進  │其於97年1月28日接獲 │97年1月28日 │2217元    │
│    │        │姓名年籍不詳之男子撥│至臺南海佃郵│          │
│    │        │打電話，並稱：其所有│局匯款入林泰│          │
│    │        │之賽鴿遭其網取，若欲│良之帳戶內。│          │
│    │        │取回賽鴿，需匯款2217│            │          │
│    │        │元至丁○○之帳戶後，│            │          │
│    │        │始可贖回其所有之賽鴿│            │          │
│    │        │。                  │            │          │
├──┼────┼──────────┼──────┼─────┤
│ 17 │高三連  │其於97年1月28日接獲 │97年1月28日 │2502元    │
│    │        │姓名年籍不詳之男子撥│至臺南海佃郵│          │
│    │        │打電話，並稱：其所有│局匯款入林泰│          │
│    │        │之賽鴿遭其網取，若欲│良之帳戶內。│          │
│    │        │取回賽鴿，需匯款2502│            │          │
│    │        │元至丁○○之帳戶後，│            │          │
│    │        │始可贖回其所有之賽鴿│            │          │
│    │        │。                  │            │          │
├──┼────┼──────────┼──────┼─────┤
│ 18 │黃清煌  │其於97年1月28日接獲 │97年1月28日 │2531元    │
│    │        │姓名年籍不詳之男子撥│至臺南海佃郵│          │
│    │        │打電話，並稱：其所有│局匯款入林泰│          │
│    │        │之賽鴿遭其網取，若欲│良之帳戶內。│          │
│    │        │取回賽鴿，需匯款2531│            │          │
│    │        │元至丁○○之帳戶後，│            │          │
│    │        │始可贖回其所有之賽鴿│            │          │
│    │        │。                  │            │          │
└──┴────┴──────────┴──────┴─────┘


司法院資訊處製作；財團法人民間司法改革基金會備份。
